臺灣高等法院刑事裁定
109年度抗字第392號
抗  告  人
即受 刑 人  李國平





上列抗告人即受刑人因聲請定其應執行刑案件，不服臺灣新北地
方法院中華民國109 年2月5日裁定（109 年度聲字第410號），
提起抗告，本院裁定如下：
    主  文
抗告駁回。
    理  由
一、原裁定意旨略以： 
(一)抗告人即受刑人李國平（下稱抗告人）所犯如原裁定附表所
    示之罪，業經原審法院分別判處如原裁定附表所示之刑確定
    （詳如原裁定附表所示），此有原審法院102年度訴字第325
    號、108年度訴緝字第44號、108年度簡字第3178號判決書、
    本院被告前案紀錄表各1件在卷可稽。又本件抗告人所犯如
    原裁定附表編號2、4所示之罪所宣告之有期徒刑，不得易科
    罰金，其餘之罪則得易科罰金，有刑法第50條第1項但書第1
    款之情形，須經受刑人之請求，始得依刑法第51條規定定其
    應執行刑。茲本件抗告人業已請求檢察官就如原裁定附表所
    示之罪，向原審法院提出定其應執行刑之聲請，有民國109
    年1月8日定刑聲請切結書在卷足佐。是檢察官以原審法院為
    各該案犯罪事實最後判決之法院，聲請定其應執行之刑，原
    審審核認其聲請為正當，應就原裁定附表所宣告之有期徒刑
    ，定其應執行之刑。
(二)審酌抗告人所犯如原裁定附表所示5罪，分別為施用第一級
    毒品罪（共2罪）、施用第二級毒品罪（2罪）、持有第二級
    毒品罪，犯罪時間介於101年10月16日至102年1月8日間，所
    犯各罪之犯罪動機、侵害法益相同，犯罪類型、行為態樣、
    手段亦屬相似，其中原裁定附表編號1至4所示之罪，並經原
    審法院108年度聲字第3172號裁定應執行有期徒刑1年10月確
    定，依其侵害法益種類及責任非難重複程度，並避免過度評
    價而違反刑罰經濟或罪責相當原則，而為整體非難評價後，
    於定執行刑之外部性及內部性界限內，爰依刑事訴訟法第47
    7 條第1 項，刑法第50條第1項、第2項（原裁定漏載）、第
    53條、第51條第5 款，定其應執行刑有期徒刑1 年11月等語
    。
二、抗告意旨略以：抗告人係於短時間內多次施用毒品，顯見抗
    告人有濫用毒品傾向，犯罪情節尚非重大，所生危害實以自
    戕、自殘身心健康為主，應著重矯治與教化而非科以重罰，
    原裁定所定應執行刑之遞減不符罪責原則及比例原則，請撤
    銷原裁定，另為適法、適當之裁定等語。 
三、按刑法第2 條第1 項規定：「行為後法律有變更者，適用行
    為時之法律。但行為後之法律有利於行為人者，適用最有利
    於行為人之法律」。抗告人於裁判確定前所犯如原裁定附表
    編號1至5所示之數罪，係於102 年1 月25日之前犯之，而刑
    法第50條業於102 年1 月23日修正公布，並於同年月25日施
    行，修正前刑法第50條規定：「裁判確定前犯數罪者，併合
    處罰之。」修正後刑法第50條規定：「裁判確定前犯數罪者
    ，併合處罰之。但有下列情形之一者，不在此限：一、得易
    科罰金之罪與不得易科罰金之罪。二、得易科罰金之罪與不
    得易服社會勞動之罪。三、得易服社會勞動之罪與不得易科
    罰金之罪。四、得易服社會勞動之罪與不得易服社會勞動之
    罪。前項但書情形，受刑人請求檢察官聲請定應執行刑者，
    依第51條規定定之。」修正後刑法第50條之規定使行為人取
    得易科罰金之利益，參諸法院裁定應執行刑時，未必減免受
    刑人之刑期，是經比較新舊法後，修正前刑法第50條剝奪受
    刑人原得選擇易刑處分之利益，自屬不利於受刑人，應適用
    新法之規定，判斷得否定其應執行刑，附此敘明。
四、本件抗告人先後犯如原裁定附表編號1 至5 所示之各罪，分
    別經法院判處罪刑確定，其中：（一）編號1 、2 所示之施
    用第二級毒品罪、施用第一級毒品罪，經原審法院以102 年
    度訴字第325號判決各處有期徒刑5月，如易科罰金，以新臺
    幣1,000元折算1日、8月，於102 年3月29日確定。（二）編
    號3 、4 所示之施用第二級毒品罪、施用第一級毒品罪，經
    原審法院以108 年度訴緝字第44號判決各處有期徒刑5月，
    如易科罰金，以新臺幣1,000元折算1日、7月，於108 年7月
    9日確定。（三）編號5所示之持有第二級毒品罪，經原審法
    院以108年度簡字第3178號判決處有期徒刑4月，如易科罰金
    ，以新臺幣1,000元折算1日，於108 年9月17日確定。此有
    前揭判決及本院被告前案紀錄表各1 份在卷可稽。而按數罪
    併罰，有二裁判以上者，依刑法第51條之規定，定其應執行
    之刑，刑法第53條定有明文；裁判確定前犯數罪者，併合處
    罰之。但得易科罰金之罪與不得易科罰金之罪，經受刑人請
    求檢察官聲請定應執行刑者，依第51條規定定之，修正後刑
    法第50條第1 項但書、第50條第2 項亦有明文規定。又刑法
    第51條第5 款規定，宣告多數有期徒刑者，於各刑中之最長
    期以上，各刑合併之刑期以下，定其刑期，但不得逾30年。
    再法律上屬於自由裁量之事項，有其外部性界限及內部性界
    限，並非概無拘束。依據法律之具體規定，法院應在其範圍
    選擇為適當之裁判者，為外部性界限；而法院為裁判時，應
    考量法律之目的，及法律秩序之理念所在者，為內部性界限
    。法院為裁判時，二者均不得有所踰越（最高法院80年度台
    非字第473 號判例意旨參照）。在數罪併罰，有二裁判以上
    ，定其應執行之刑時，固屬於法院自由裁量之事項，然仍應
    受前揭外部性界限及內部性界限之拘束（最高法院93年度台
    非字第192 號判決意旨參照）。據上，原裁定附表所示之罪
    ，合計刑度為有期徒刑2 年5月，此為法院定應執行時之外
    部界限，而原裁定附表編號1至4 所示之罪所處之刑，前經
    原審法院以108 年度聲字第3172號裁定應執行有期徒刑1 年
    10月確定，以及考量各罪之法律目的、抗告人違反之嚴重性
    及貫徹刑法量刑公平正義理念等為內部界限，是原審定應執
    行刑有期徒刑1 年11月，乃在前開範疇之內，揆諸前揭說明
    ，於法核無不合。況原裁定經審酌抗告人所犯案件，已非未
    大幅減輕抗告人之應執行刑，即難謂有何違法不當。是原裁
    定經核並無不合，抗告意旨以前揭情詞指摘原裁定不當，並
    無理由，應予駁回。
據上論斷，應依刑事訴訟法第412 條，裁定如主文。 
中　　華　　民　　國　　109 　年　　3 　　月　　18　　日
                  刑事第十九庭審判長法　官  曾淑華
                                    法　官  陳文貴
                                    法　官  王美玲
以上正本證明與原本無異。
如不服本裁定，應於收受送達後5日內向本院提出抗告狀。　　                                      書記官  李逸翔
中　　華　　民　　國　　109 　年　　3 　　月　　18　　日